【裁判字號】    97,易,499
【裁判日期】    980825
【裁判案由】    傷害
【裁判全文】
臺灣桃園地方法院刑事判決               97年度易字第499號
公  訴  人  臺灣桃園地方法院檢察署檢察官
被      告  丁○○
                    號
                    （現於臺灣桃園監獄執行中）
上列被告因傷害案件，經檢察官提起公訴（96年度偵字第27600
號），本院判決如下︰
    主  文
丁○○共同傷害人之身體，累犯，處有期徒刑肆月，如易科罰金
，以新臺幣壹仟元折算壹日。
    事  實
一、丁○○前於民國82年間因違反麻醉藥品管理條例案件，經臺
    灣屏東地方法院以81年度訴字第755 號刑事判決判處有期徒
    刑5 年10月，並經臺灣高等法院高雄分院以82年度上訴字第
    1574號刑事判決駁回上訴確定，於86年7 月14日入監執行，
    嗣於88年6 月1 日因縮短刑期假釋出監，於92年1 月25日縮
    刑期滿假釋未經撤銷，未執行之刑以已執行論而執行完畢（
    於本案構成累犯）。詎仍不知悔改，於96年10月4 日晚間9
    時30分許，在甲○○、丙○○位於桃園縣龜山鄉○○村○○
    街68巷12號之住處前，因不滿甲○○行車速度過快，險撞及
    丁○○之子，而夥同真實姓名年籍不詳綽號「表哥」、「阿
    偉」等成年男子約7 、8 名上前與甲○○理論，甲○○之母
    丙○○因聽聞門外人聲吵雜而外出了解狀況並向丁○○道歉
    ，詎斯時丁○○與甲○○一言不合，丁○○旋即出手推拉甲○○，並與上開真實姓名年籍不詳之數名成年男子共7 、8
    名共同基於傷害之犯意聯絡，出手毆打甲○○及阻擋於甲○○身前欲防止甲○○再遭毆打之丙○○，致甲○○受有全身
    多處挫傷（前胸、前額、雙小腿）及全身多處擦傷（右小腿
    、右手、右肘）之傷害，丙○○則受有右手第4 指中端指節
    骨折、頭部鈍傷、左手肘挫傷之傷害。嗣經警據報前往現場
    處理，始悉上情。
二、案經甲○○、丙○○訴由桃園縣政府縣警察局龜山分局報告
    偵辨。
    理  由
甲、證據能力部分
一、按被告以外之人於審判外之言詞或書面陳述，除法律有規定
    者外，不得作為證據，刑事訴訟法第159 條第1 項固定有明
    文。惟被告以外之人於審判外之陳述，雖不符同法第159 條
    之1 至之4 之規定，而經當事人於審判程序同意作為證據，
    法院審酌該言詞陳述或書面陳述作成時之情況，認為適當者
    ，亦得為證據。又當事人、代理人或辯護人於法院調查證據
    時，知有第159 條第1 項不得為證據之情形，而未於言詞辯
    論終結前聲明異議者，視為有前項之同意，此亦據同法第15
    9 條之5 規定甚明。其立法意旨在於傳聞證據未經當事人之
    反對詰問予以核實，原則上先予排除。惟若當事人已放棄反
    對詰問權，於審判程序中表明同意該等傳聞證據可作為證據
    ，基於尊重當事人對傳聞證據之處分權，及證據資料愈豐富
    ，愈有助於真實發見之理念，且強化言詞辯論主義，使訴訟
    程序得以順暢進行，上開傳聞證據亦均認具證據能力。經查
    ，本件被告丁○○就證人甲○○、丙○○等人分別於警詢或
    檢察官訊問時中所為證述，在本院準備程序中經提示並告以
    要旨，對證據能力一節均表示無意見，且未於本案言詞辯論
    終結前聲明異議，本院審酌上開證人分別於警詢及偵查中所
    為之陳述，係本諸其自由意志所為，且核無違法取證之情事
    ，依上開證述作成當時之情況，並無不適當之情形，因認均
    得為證據。
二、另本件認定事實所引用之本件卷證所有證據（文書證據、物
    證等證據）等證據，檢察官及被告並未主張排除前開書證、
    物證之證據能力，且迄於本院言詞辯論終結前均未表示異議
    ，本院審酌前開書證、物證並無證據證明係公務員違背法定
    程序所取得，亦無刑事訴訟法第159 條之4 之顯有不可信之
    情況與不得作為證據之情形，本件認定事實所引用之本件卷
    證所有證據（文書證據、物證等證據），亦均認為有證據能
    力。
乙、認定犯罪事實之依據及理由
一、訊據被告丁○○固坦承確有於上揭時、地，因甲○○車速過
    快而與甲○○發生口角爭執，甲○○之母丙○○並因此向丁○○道歉，惟因甲○○對丁○○出言「又沒撞倒人」，雙方
    一言不合，丁○○遂出手推拉甲○○，雙方並因此發生扭打
    之事實，惟否認有何傷害犯行，於警詢中先辯稱：我跟甲○○理論並發生拉扯、扭打，我先拉他，於是他就出手打我，
    所以我才會還手打他。丙○○是在一旁遭受推擠跌倒受傷，
    我只有打甲○○，並沒有毆打丙○○。現場大概只有3 、4
    人，都是在勸架，沒有人毆打甲○○及丙○○，我只認識其
    中2 個人，一個綽號叫「表哥」、一個綽號叫「阿偉」；嗣
    於本院審理中改稱：當天是我先出手推甲○○沒錯，我推他
    之後就打起來了，我用左手推他。當天是我先去找甲○○，
    但我家裡有朋友在，看我在那邊跟他們吵，我朋友就過去看
    ，我朋友看到我的眼角流血，就過去拉我，後來甲○○就像
    發瘋了一樣，看到人就打，他們也就打回去。我只有帶「表
    哥」過去，「阿偉」是跟著「表哥」一起去的，我沒有帶7
    、8 個人那麼多云云。惟查：
（一）上揭犯罪事實，業據證人即告訴人甲○○於本院審理中證
      稱：「我在96年10月4 日晚間曾到長庚紀念醫院急診。96
      年10月4 日晚上9 點多，我下班開車回家路上經過丁○○
      住處門口，丁○○家開八家將，平常就有人聚集在該處。
      他們當天一群人在聚集，看我不順眼，當時我剛好下車，
      正要開我家的小鐵捲門，八家將的成員約4 、5 個人就先
      過來我家門口，後來丁○○時也帶了大約3 人左右過來，
      丁○○說今天就是要修理我、早就看我不順眼，還說髒話
      。我媽媽聽到吵鬧聲，就從樓上下來，打開小鐵捲門走出
      來向對方下跪，和對方道歉說『小孩子不懂事，有什麼事
      好好說』，可是丁○○就先動手，當時我媽媽站在我前面
      ，丁○○與我媽媽面對面站，丁○○用右勾拳直接越過我
      媽媽打我的左邊太陽穴的地方，我就舉起雙手在臉部阻擋
      ，我媽媽站在我前面趕快站起來雙手揮舞阻擋，說『不要
      這樣』，可是其他7 、8 人就衝上來對我們拳打腳踢，連
      我媽媽也打，我媽媽的手指也被打斷。我阿姨乙○○聽到
      聲音也跑下來，後來也被對方推倒。是丁○○先動手，其
      它人才動手，我被打了大約3 、4 分鐘，他們打到我不支
      倒地，我身體倒在地上，屁股坐在地上，背靠著牆壁，我
      的臉是朝上，上半身沒有碰到地上，只是背靠著牆壁，我
      跌坐在地上，他們還一直踹我，我用手去擋，我媽媽也有
      用手去擋，後來他們可能覺得差不多了、修理夠了，就停
      手了。我媽媽看他們停手，才趕快從小鐵捲門把我拖進去
      ，然後把鐵門關起來，他們還想要拉開我們的鐵門，我們
      趕快將鐵門反鎖並報警。我媽媽在我被打的過程中沒有跌
      倒，只是在阻擋過程中有受傷，我媽媽的頭、身體都有受
      傷。我媽媽的診斷證明書記載她的右手第4 指中端指節骨
      折，是因為他們要打我，我媽媽舉起雙手說『不要這樣』
      ，就被他們打傷了。我和丁○○之前也沒有恩怨，都不認
      識。」等語；證人即告訴人丙○○於本院審理中證稱：「
      我在96年10月4 日晚間曾到長庚紀念醫院急診。96年10月
      4 日我在住處樓上，聽到丁○○在樓下對我兒子甲○○說
      『你年輕人開車開三小（臺語），開車開這麼凶，大家都
      看你不順眼，大家都說你開車開太快，大家都看不爽』，
      我聽情形不對，就趕快跑下樓。我開住處鐵門的時候，看
      到被告丁○○已經帶了一群人在我住處外面的騎樓，但當
      時天色已經暗了。我一下來就把我兒子護在我身後，我們
      家騎樓那裡有一個角落，我把我兒子護在角落裡，向丁○○下跪拜託說『小孩子不懂事，不要這樣，我們都是鄰居
      』，但是丁○○還是罵髒話，然後先動手揮拳打我兒子的
      額頭，我看到丁○○打我小孩，我就趕快站起來揮舞雙手
      阻擋叫他們不要打。是丁○○先動手的，後來丁○○後面
      的人也跟著打我和我的兒子，打了5 到7 分鐘，我的右手
      第4 指中端骨折，是因為我舉起雙手，要保護我的小孩，
      被他們的拳頭打到我的手指；頭部鈍傷是被對方捶到；左
      手肘挫傷是因為我的雙手伸在頭上要保護頭部，被他們打
      到。他們打到我兒子倒地，我看情形不對，就趕快把我兒
      子推到家裡，把鐵門關起來，這時我姐姐已經在2 樓準備
      報警，他們還想要把鐵捲門打開，然後我就趕快報警。當
      時我姐姐乙○○聽到聲音也有下來看，她下來時是剛開始
      要打，我姐姐下樓看到就說不要這樣子，也被推了一把跌
      到地上，因為我和我的兒子一直被打，所以沒有注意到我
      姐姐留在現場多久。我在警詢中說是96年10月4 日晚間9
      時50分被打，但我並不確定時間，我被打的時候很害怕，
      而且沒有戴手錶，我只能說大約的時間。」等語；證人即
      目擊者乙○○於本院審理中證稱：「我知道甲○○、丙○○在96年10月4 晚上有去長庚紀念醫院急診，因為當天甲○○、丙○○被一群人打。那幾天我剛好去丙○○、甲○○他們家玩，當時我正在看電視，我聽到樓下有聲響，我
      妹妹從樓上跑下來，我就跟著下去。我剛下去的時候，看
      到人很多，有2 個人在罵甲○○，我看到我妹妹向他們說
      對不起，又跪在地上向要求他們不要這樣，還說她兒子如
      果有錯，她要自己教。但是他們不聽，動手一直打，對方
      有很多人，我也看不清楚，他們不是只有1 個人打而已，
      丙○○右手第4 指中端指結骨折，可能是因為她要幫他兒
      子掩護，所以才被他們打到的。我也被他們推倒在丙○○
      住處小鐵捲門進來一點點的地方，還可以看到丙○○、甲○○被打。他們打到我妹妹和我外甥2 個人倒在門的旁邊
      ，那時候很暗，我看得不是很清楚，我很害怕，一邊走到
      樓上想打電話給派出所，但是我發抖，沒有辦法打。後來
      我又下去，我就看到我妹妹把他兒子推進房子裡，把鐵門
      拉下來。」等語甚明。揆諸上開證人甲○○、丙○○、乙○○3 人所證，渠等就本件案發當日之甲○○與丁○○發
      生衝突之緣起、丙○○出現於案發現場之原因及經過、丁○○率先動手毆打甲○○之情節、丁○○所帶同之真實姓
      名年籍不詳成年男子數名毆打甲○○及丙○○之時機、甲○○及丙○○遭毆打之過程及2 人徒手抵抗之肢體動作等
      節，其證述內容均互核一致。再者，證人甲○○、丙○○
      、乙○○於本院審理中，分別經告以偽證罪之刑責後，具
      結證述如上，而證人甲○○、丙○○、乙○○與被告丁○○之間前無怨隙，此為被告丁○○及證人甲○○、丙○○
      、乙○○於本院審理中所不否認，則證人甲○○、丙○○
      、乙○○核無甘冒偽證罪之風險而杜撰甲○○、丙○○於
      上揭時、地遭被告丁○○率眾毆打之虛情，僅為恣意誣攀
      並無怨仇之被告丁○○之理，是證人甲○○、丙○○、乙○○前開所證，應非子虛。又告訴人甲○○、丙○○於96
      年10月4 日晚間10時許，至長庚紀念醫院就診，經診斷結
      果，甲○○受有全身多處挫傷（前胸、前額、雙小腿）及
      全身多處擦傷（右小腿、右手、右肘）之傷害；丙○○受
      有右手第4 指中端指節骨折、頭部鈍傷、左手肘挫傷之傷
      害，此有告訴人甲○○、丙○○之長庚紀念醫院診斷證明
      書各1 份在卷可稽，上開診斷證明書所載告訴人甲○○、
      丙○○所受傷勢部位、態樣，亦核與渠等所證遭毆打之情
      況相符，益徵證人甲○○、丙○○所證其2 人於96年10
      月4 日晚間遭被告丁○○率同真實姓名年籍不詳之成年男
      子數名圍毆一節，堪認屬實。是被告丁○○所辯其並未毆
      打丙○○，又當天在場之友人均僅係勸架而未參與圍毆云
      云，均屬卸責之詞，洵無足採。
（二）至被告丁○○固於警詢中辯稱當日在場之人僅有3 、4 人
      ，其僅認識其中綽號「表哥」、「阿偉」之男子；嗣於本
      院審理中復改稱其僅帶1 綽號「表哥」之人前往，「阿偉
      」則是與「表哥」同行，其並未帶同一群人前往與甲○○
      理論云云。惟查，證人甲○○於本院審理中證稱：「當天
      八家將的成員約4 、5 個人就先過來我家門口，後來丁○○時也帶了大約3 人左右過來。」等語明確，業如上述。
      再者，證人丙○○於本院98年6 月5 日審理期日於本院出
      庭作證時，當庭陳稱法庭外有數名八家將成員聚集，經本
      院諭請法警及庭務員至法庭外察看，經覆稱確有7 、8 名
      年輕人在法庭外聚集無訛，嗣經本院當庭詢問被告丁○○
      該7 、8 名年輕人之身分，被告丁○○稱「（法官問：那
      麼多人陪你開庭做什麼，是來保護你？）我都在裡面了，
      何必保護我。（法官問：這麼多人來不是來保護你那是要
      來幹麻？）是我老婆。（法官問：7 、8 個老婆？）可能
      是當天那些人。」是倘本件案發當日在場之人僅有3 、4
      人，抑或僅有「阿偉」或「表哥」等2 人，則於上開審理
      期日聚集於外之青年人共7 、8 人間，縱有曾於案發當天
      在案發現場之人摻雜於其中，惟絕大部分之人實仍與本件
      傷害犯行無關，則被告豈有在本院詢問上開7 、8 名年輕
      人之身分時，即不假思索脫口而出該7 、8 人「可能是當
      天那些人」之理？是益徵證人甲○○前開所證其與丙○○
      於案發當天係遭被告丁○○率同共約7 、8 名男子圍毆一
      情，當與事實相符，是案發當天除被告丁○○外，在場共
      同參與毆打甲○○、丙○○犯行之成年男子確有共約7 、
      8 名一節，堪以認定。至證人丙○○固於本院審理中證稱
      案發當天係遭約9 至10人毆打，惟亦陳稱因當時天色昏暗
      無法確實看清，是證人丙○○前開所證，或係因案發當時
      視線不佳而有所誤認，尚無從逕信為真。
（三）綜上所述，本件事證明確，被告丁○○犯行洵堪認定，應
      予依法論罪科刑。
二、核被告丁○○所為，係犯刑法第277 條第1 項傷害罪。被告
    與真實姓名年籍不詳綽號「表哥」、「阿偉」等7 、8 名成
    年男子間，就上開犯行有犯意聯絡及行為分擔，為共同正犯
    。被告以單一之傷害行為，致告訴人甲○○、丙○○2 人受
    有傷害，為同種想像競合，應論以傷害罪一罪。被告前於82
    年間因違反麻醉藥品管理條例案件，經臺灣屏東地方法院以
    81年度訴字第755 號刑事判決判處有期徒刑5 年10月，並經
    臺灣高等法院高雄分院以82年度上訴字第1574號刑事判決駁
    回上訴確定，於86年7 月14日入監執行，嗣於88年6 月1 日
    因縮短刑期假釋出監，於92年1 月25日縮刑期滿假釋未經撤
    銷，未執行之刑以已執行論而執行完畢，此有臺灣高等法院
    被告前案紀錄表1 份在卷足參。被告於前案有期徒刑執行完
    畢後，5 年內故意再犯本件有期徒刑以上之罪，為累犯，應
    依刑法第47條第1 項之規定，加重其刑。爰審酌被告丁○○
    於案發當時僅因不滿告訴人甲○○車速過快，前往理論後一
    言不合，即不由分說率眾毆打甲○○及甲○○之母丙○○，
    使告訴人甲○○、丙○○平白蒙受傷害，惡性甚為重大，且
    迄今未與告訴人和解，犯後並否認犯行，態度不佳，而告訴
    人甲○○所受全身多處挫傷（前胸、前額、雙小腿）及全身
    多處擦傷（右小腿、右手、右肘）之傷害；告訴人丙○○所
    受右手第4 指中端指節骨折、頭部鈍傷、左手肘挫傷之傷害
    ，傷勢幸非甚鉅等一切情狀，量處如主文所示之刑，並諭知
    易科罰金之折算標準。
據上論斷，應依刑事訴訟法第299 條第1 項前段，刑法第28條、
第277 條第1 項、第55條、第47條第1 項、第41條第1 項前段，
刑法施行法第1 條之1 第1 項、第2 項前段，判決如主文。
本案經檢察官黃珮如到庭執行職務。
中    華    民    國    98    年    8     月    25    日
                  刑事第十一庭法  官  林蕙芳
以上正本證明與原本無異。
如不服本判決應於收受判決後10日內向本院提出上訴書狀，並應
敘述具體理由。其未敘述上訴理由者，應於上訴期間屆滿後20日
內向本院補提理由書 (均須按他造當事人之人數附繕本)「 切勿
逕送上級法院」。
                              書記官  莊凱男
中    華    民    國    98    年    9     月    8     日
附錄法條：
中華民國刑法第277條
（普通傷害罪）
傷害人之身體或健康者，處 3 年以下有期徒刑、拘役或 1 千元以下罰金。
犯前項之罪因而致人於死者，處無期徒刑或 7 年以上有期徒刑；致重傷者
，處 3 年以上 10 年以下有期徒刑。


司法院資訊處製作；財團法人民間司法改革基金會備份。
